【裁判字號】    96,訴,4431
【裁判日期】    970117
【裁判案由】    毒品危害防制條例
【裁判全文】
臺灣板橋地方法院刑事判決              96年度訴字第4431號
公  訴  人  臺灣板橋地方法院檢察署檢察官
被      告  甲○○
上列被告因違反毒品危害防制條例案件，經檢察官提起公訴（96
年度毒偵字第7631、7632號），被告於準備程序進行中就被訴事
實為有罪之陳述，本院合議庭裁定由受命法官獨任進行簡式審判
程序並判決如下：
    主  文
甲○○施用第一級毒品，累犯，處有期徒刑拾月，扣案含海洛因
殘渣之塑膠袋貳個均沒收銷燬之；又施用第一級毒品，累犯，處
有期徒刑拾月，扣案之注射針筒壹枝沒收；應執行有期徒刑壹年
肆月，扣案含海洛因殘渣之塑膠袋貳個均沒收銷燬之、扣案之注
射針筒壹枝沒收。
    事  實
一、甲○○於民國89年間因施用毒品案件，經本院裁定令入戒治
    處所施以強制戒治，於91年6 月10日戒治期滿執行完畢釋放
    ，經臺灣板橋地方法院檢察署檢察官以91年度戒毒偵字第47
    5 號處分不起訴確定。又於92年間因施用毒品案件，經本院
    以92年度訴字第1491號判決處有期徒刑8 月確定，於94年3
    月30日執行完畢。又於93年間因施用毒品案件，經本院以93
    年度訴字第1707號判決處有期徒刑10月確定，於95年4 月1
    日執行完畢。詎猶不知悔改，基於施用第一級毒品海洛因之
    犯意，於96年8 月6 日22時許，在臺北縣三重市○○街90號
    4 樓住處，以將海洛因摻水置於注射針筒內皮下注射之方法
    ，施用海洛因1 次，嗣於翌日23時許，為警在上址其住處查
    獲並扣得其所持有含海洛因殘渣之塑膠袋2 個；復另行起意
    ，基於施用第一級毒品海洛因之犯意，於96年8 月9 日17
    時20分許，在臺北縣三重市○○路○ 段19巷內菜市場旁，以
    上揭方法，施用海洛因1 次，旋於同日17時30分許，為警在
    臺北縣三重市○○路○ 段19巷口查獲，並扣得其所有供施用
    海洛因所用之注射針筒1 支。
二、案經臺北縣政府警察局三重分局報請臺灣板橋地方法院檢察
    署檢察官偵查起訴。
    理  由
一、按「除被告所犯為死刑、無期徒刑、最輕本刑為三年以上有
    期徒刑之罪或高等法院管轄第一審案件者外，於前條第一項
    程序進行中，被告先就被訴事實為有罪之陳述時，審判長得
    告知被告簡式審判程序之旨，並聽取當事人、代理人、辯護
    人及輔佐人之意見後，裁定進行簡式審判程序。」刑事訴訟
    法第273 條之1 第1 項定有明文。本件被告所犯毒品危害防
    制條例第10條第1 項施用第一級毒品罪，非屬最輕本刑為三
    年以上有期徒刑之罪，且被告於本院97年1 月3 日準備程序
    進行中，已就被訴之事實為有罪之陳述，經法官告知被告簡
    式審判程序之旨後，被告及公訴人均同意改依簡式審判程序
    審理，本院合議庭乃依上揭規定，裁定本件由受命法官獨任
    進行簡式審判程序，合先敘明。
二、上揭事實，業據被告甲○○於本院審理時坦承不諱，且被告
    於96年8 月7 日及同年月9 日為警查獲時兩次所採集之尿液
    檢體，經臺灣檢驗科技股份有限公司以氣相層析質譜儀法鑑
    定結果，均呈嗎啡陽性反應，有台北縣政府警察局三重分局
    查獲毒品案件被移送者姓名代碼對照表（代碼：0000000000
    及0000000000）及上開公司出具之濫用藥物尿液檢驗報告（
    報告編號：CH/2007/80922 及CH/2007/80930） 共4 份附卷
    可稽，復有上開含海洛因殘渣之塑膠袋2 個及注射針筒1 枝
    扣案可資佐證。本案事證明確，被告犯行洵堪認定。
三、按海洛因係毒品危害防制條例第2 條第2 項第1 款規定之第
    一級毒品，該條例第10條第1 項規定：「施用第一級毒品者
    ，處六月以上五年以下有期徒刑」，又同條例第23條第2項
    復規定：「觀察、勒戒或強制戒治執行完畢釋放後，五年內
    再犯第十條之罪者，應依法追訴或裁定交付審理。」查被告
    有事實欄所載曾多次因施用毒品案件經強制戒治執行完畢及
    法院判刑確定之事實，有臺灣高等法院被告全國前案紀錄表
    1 份在卷可考，被告於強制戒治執行完畢後5 年內再施用海
    洛因，核被告所為，均係犯毒品危害防制條例第10條第1項
    之施用第一級毒品罪；其施用前後持有海洛因之低度行為，
    為施用之高度行為所吸收，不另論罪。次按刑法部分條文修
    正，於94年2 月2 日公布，95年7 月1 日施行，本次刑法修
    正，刪除第56條連續犯之規定，依修正理由之說明，謂：「
    對繼續犯同一罪名之罪者，均適用連續犯之規定論處，不無
    鼓勵犯罪之嫌，亦使國家刑罰權之行使發生不合理之現象。
    」「基於連續犯原為數罪之本質及刑罰公平原則之考量，爰
    刪除有關連續犯之規定」等語，即係將本應各自獨立評價之
    數罪，回歸本來就應賦予複數法律效果之原貌。因此，就刑
    法修正施行後多次施用毒品之犯行，採一罪一罰，始符合立
    法本旨。此有最高法院96年度第9 次刑事庭會議決議可資參
    照。本件被告於96年8 月7 日23時許為警查獲後移送臺灣板
    橋地方法院檢察署偵查，經同署檢察官訊問後於翌日11時42
    分許限制被告之住居後釋放，被告於獲釋後於同年月9 日17
    時20分許再於臺北縣三重市○○路○ 段19巷內菜市場旁施用
    海洛因，則被告先後兩次施用海洛因之犯行，犯罪時間及地
    點均有明顯區隔，並無密接不可分之情形，依上開說明，自
    不構成接續犯，而應分論併罰；起訴書誤認被告先後兩次施
    用海洛因之行為屬於包括一罪，應以一罪論云云，顯有違誤
    ，惟檢察官已於本院準備程序及簡式審理程序中以言詞陳明
    被告先後兩次施用第一級毒品之犯行應分論併罰，而非屬包
    括一罪，附此敘明。被告施用海洛因之犯罪時間及地點詳如
    事實欄所載，業據被告於本院審理時供明在卷，起訴書略載
    為被告於96年8 月8 日凌晨零時22分許為警採尿前回溯26小
    時內某時及於同年月9 日19時5 分許為警採尿前回溯26小時
    內某時，於不詳處所施用海洛因云云，容有未洽，應予更正
    。末查被告有事實欄所載曾受有期徒刑執行完畢之紀錄，有
    臺灣高等法院被告全國前案紀錄表1 份在卷可考，其於有期
    徒刑執行完畢後5 年以內故意犯法定刑為有期徒刑之上開2
    罪，為累犯，均應依法加重其刑。爰審酌被告曾多次因施用
    毒品經強制戒治、法院判刑，仍不知戒除施用毒品之惡習，
    惟念其犯行係戕害自身，對社會治安危害非鉅，暨其犯罪之
    動機、目的、手段、犯罪後坦承犯行、態度良好等一切情狀
    ，分別量處如主文所示之刑，並定其應執行之刑。扣案含海
    洛因殘渣之塑膠袋2 個，因其內所含海洛因殘渣係當場查獲
    之毒品，不易與包裝之塑膠袋完全析離，如將包裝袋內之海
    洛因殘渣傾倒釋出後，該包裝袋仍會有微量毒品成分殘留（
    參考法務部調查局94年4 月12日調科壹字第09400114740 號
    函），因此扣案含海洛因殘渣之塑膠袋2 個，均應依毒品危
    害防制條例第18條第1 項前段規定宣告沒收銷燬之；另扣案
    之注射針筒1 枝，係被告所有、供施用海洛因所用之物，業
    據被告供明在卷，爰依刑法第38條第1 項第2 款宣告沒收。
據上論斷，應依刑事訴訟法第273 條之1 第1 項、第299 條第1
項前段，毒品危害防制條例第10條第1 項、第18條第1 項前段，
刑法第11條、第47條第1 項、第38條第1 項第2 款、第51條第5
款，判決如主文。
本案經檢察官黃佳權到庭執行職務。
中    華    民    國    97    年    1     月    17    日
                  刑事第九庭    法  官  樊季康
以上正本證明與原本無異
如不服本判決應於送達後10日內敘明上訴理由，向本院提出上訴
狀
                                書記官  梁宜庭
中    華    民    國    97    年    1     月    18    日
附錄本案論罪科刑法條全文：
毒品危害防制條例第10條：
施用第一級毒品者，處六月以上五年以下有期徒刑。
施用第二級毒品者，處三年以下有期徒刑。


司法院資訊處製作；財團法人民間司法改革基金會備份。
